【裁判字號】    95,訴,1321
【裁判日期】    950920
【裁判案由】    違反槍砲彈藥刀械管制條例
【裁判全文】
臺灣臺中地方法院刑事判決              95年度訴字第1321號
公  訴  人  臺灣臺中地方法院檢察署檢察官
被      告  甲○○
指定辯護人  本院公設辯護人  乙○○
上列被告因違反槍砲彈藥刀械管制條例案件，經檢察官提起公訴
（94年度偵字第20735號），本院判決如下：
    主    文
甲○○未經許可持有可發射子彈具有殺傷力之改造手槍，處有期
徒刑壹年貳月，併科罰金新臺幣陸萬元，罰金如易服勞役，以新
臺幣參仟元折算壹日。緩刑參年。扣案之仿COLT廠半自動手槍製
造之遊戲類模擬槍枝移除槍管內阻鐵而成之可發射子彈具殺傷力
之改造手槍壹支（槍枝管制編號：0000000000，含彈
匣壹個）沒收。
    犯罪事實
一、甲○○於民國八十一年間某日，在臺中市遠東百貨公司，向
    真實姓名不詳之成年人，以新臺幣三千元價格購得仿COLT廠
    半自動手槍製造之遊戲類模擬槍枝移除槍管內阻鐵而成之可
    發射子彈具殺傷力之改造手槍一支（槍枝管制編號：000
    0000000，含彈匣一個），而未經許可持有該支具有
    殺傷力之改造手槍。嗣因甲○○看見警方所張貼辦理自動報
    繳模擬槍查驗之公告，而於九十四年九月二十三日，持上揭
    具有殺傷力之改造手槍一支，連同其他四支模擬槍、七十五
    發模擬槍子彈主動向臺中縣警察局霧峰分局報繳，而在犯罪
    未發覺前，向員警自首並報繳上開具有殺傷力之改造手槍一
    支，始為警查獲上情，扣得前開有殺傷力之改造手槍一支（
    槍枝管制編號：0000000000，含彈匣一個），甲
    ○○嗣並接受裁判。
二、案經臺中縣警察局霧峰分局報告臺灣臺中地方法院檢察署檢
    察官偵查起訴。
    理    由
壹、證據能力方面：
    指定辯護人主張略以：本案內政部警政署刑事警察局之槍彈
    鑑定報告，係臺中縣警察局霧峰分局囑託內政部警政署刑事
    警察局鑑定，非屬法院或檢察官選任之鑑定機關或鑑定人。
    又鑑定人應於鑑定前具結，是不論鑑定人係自然人或機關、
    團體，均須經具結，依照上開說明，本案內政部警政署刑事
    警察局之槍彈鑑定報告，應無證據能力云云。然查：修正刑
    事訴訟法施行前，刑事訴訟之基本架構係採取大陸法系之職
    權主義，對於證據之種類並未設有限制，凡得為證據之資料
    ，均具有論理的證據能力，修正刑事訴訟法施行後，始酌採
    英美法系當事人進行主義之精神，排斥傳聞證據，於第一百
    五十九條第一項規定：「被告以外之人於審判外之言詞或書
    面陳述，除法律有特別規定者外，不得作為證據。」而修正
    前該法第一百九十八條規定：「鑑定人由審判長、受命推事
    或檢察官就左列之人選任一人或數人充之：一、就鑑定事項
    有特別知識經驗者。二、經政府機關委任有鑑定職務者。」
    係就偵查或審判中如何選任鑑定人加以規範，並非限定僅審
    判長、受命推事（法官）或檢察官選任之鑑定人所製作之鑑
    定報告，始有證據能力 (最高法院九十四年度臺非字第二八
    三號判決意旨參照)。又鑑定之經過及其結果，應命鑑定人
    以言詞或書面報告，刑事訴訟法第二百零六條第一項明文規
    定。本案內政部警政署刑事警察局之槍彈鑑定報告，已載明
    係由該局承辦鑑識人員以性能檢驗法、試射法之鑑定方法鑑
    定，並載明實際試射之結果，自有證據能力 (最高法院九十
    五年度臺上字第四一八五號、二九七二號、一七三三號判決
    此見解)，指定辯護人認無證據能力，尚有未合，先此指明
    。
貳、實體方面：
一、訊據被告甲○○固對於上揭其自動報繳扣案改造手槍一支（
    槍枝管制編號：0000000000，含彈匣一個）之事
    實坦承不諱，惟矢口否認有何違反槍砲彈藥刀械管制條例犯
    行，辯稱：扣案改造手槍一支，係伊二十四歲時與母親一起
    至百貨公司購買，為伊母親買給伊之生日禮物，且因那年伊
    結婚，所以伊記得是二十四歲。又伊購得該槍後，未曾改造
    該槍，該槍係華山玩具工廠製造之原廠玩具槍，伊均用來射
    擊BB彈，該槍應無殺傷力，伊亦不知該槍具有殺傷力云云。
    然查：
(一)扣案改造手槍一支，係仿美國COLT廠半自動手槍製造之遊戲
    類模擬槍枝移除槍管內阻鐵而成之可發射子彈具殺傷力之改
    造手槍，機械性能良好，可供擊發適用子彈，有內政部警政
    署刑事警察局九十四年十一月二十三日刑鑑字第○九四○一
    六七七二八號槍彈鑑定書 (見警卷第十至十四頁)及法務部
    調查局九十五年七月七日科參字第○九五○○三○五六九○
    號鑑定通知書 (見本院卷第六五至七○頁)各一份在卷可稽
    。且扣案改造手槍經內政部警政署刑事警察局實際裝填適用
    子彈 (具直徑六MM重量約○. 八八G之鋼珠)試射結果，測得
    鋼珠發射速度為三四八公尺\秒，計算其動能為五三. 二九
    焦耳，換算其單位面積動能為一八八. 四六焦耳\平方公分
    。又美國軍醫總署定義，彈丸撞擊動能達五八呎磅 (約為七
    八. 六焦耳)，則足以使人喪失戰鬥能力；內政部警政署刑
    事警察局對活豬作射擊測試結果，彈丸單位面積動能達二四
    焦耳/平方公分，則足以穿入豬隻皮肉層；依日本科學警察
    研究所研究結果，彈丸面積動能達二十焦耳/平方公分則足
    以穿入人體皮肉層，亦有內政部警政署刑事警察局前揭槍彈
    鑑定書一份附卷可考。準此，扣案改造手槍一支（槍枝管制
    編號：0000000000，含彈匣一個），確實具有殺
    傷力，已可認定，被告辯稱該槍無殺傷力云云，尚難憑採。
    再者，扣案改造手槍一支，製造出廠之槍管內部彈艙朝前端
    ，原設置之阻鐵，嗣後遭人移除，致阻塞槍管及輔助模擬子
    彈射擊後自動退膛、拋殼之作用失效，阻鐵移除後其部位呈
    現約直徑六MM之圓孔一節，亦有法務部調查局前揭鑑定通知
    書一份在卷可按，被告辯稱扣案槍枝係華山玩具出廠之「原
    廠玩具槍」，未曾經改造云云，顯與事實不符，亦難憑採。
    再上揭內政部警政署刑事警察局槍彈鑑定報告，已就扣案改
    造手槍實際裝填適用子彈試射後之結果詳為記載，指定辯護
    人請求傳訊證人即內政部警政署刑事警察局本案鑑識人員到
    庭作證，本院認並無傳訊該證人到庭調查必要，併此指明。
(二)被告於警詢中供稱：扣案槍枝係伊於八十一年間，在臺中市
    遠東百貨公司內向玩具槍部門購買，伊購買時槍管已貫通，
    所以伊有向該售貨員詢問該槍是否為合法玩具槍，該售貨員
    稱合法，故伊不知有殺傷力。伊是為了觀賞用才購買該槍云
    云；嗣於偵查中則稱：扣案槍枝係伊於二十五歲生日那年所
    購買，約在八十一年間，在臺中市遠東百貨公司購買，因為
    伊有玩玩具槍的嗜好才購買，伊買回來只是打BB彈用而已，
    是塑膠子彈，但鑑定用鋼珠云云；於本院行準備程序時又辯
    稱：伊購買扣案槍枝之目的是要打BB彈，是伊二十四歲時與
    母親一同購買云云。惟被告既始終未能提出任何資料供本院
    調查扣案槍枝是否確係被告向遠東百貨公司之玩具部門所購
    ，且核諸被告就扣案槍枝究係被告所購或是被告母親 (已於
    九十二年一月四日死亡)所購送予被告；該槍究係被告於八
    十一年間取得抑或是七十九年間取得；及被告究係為了觀賞
    抑或是為了玩玩具槍打BB彈，而購買扣案槍枝等節，所辯先
    後有所不一，已難遽信。況被告係於七十九年十二月二十八
    日結婚，有被告全戶戶藉資料查詢結果表一份在卷可稽，故
    七十九年五月二日應係被告二十三歲生日，亦與被告於審理
    中所辯係伊二十四歲之生日禮物云云不符。此外，被告既辯
    稱扣案槍枝是伊二十四歲生日禮物，因為伊該年結婚，所以
    記得是二十四歲云云，則其何以於警詢、偵查中均供稱伊係
    於八十一年間購得扣案槍枝等語，並於偵查中向檢察官辯稱
    ：伊是在二十五歲生日那年購得扣案槍枝云云，益徵被告嗣
    於審理中辯稱：扣案槍枝是伊母親於伊結婚那年生日時送予
    伊云云，與事實不符，尚難採信。再者，被告於購買扣案槍
    枝時既已查悉槍管已遭貫通，被告復自承有以該槍射擊BB
    彈，並有玩玩具槍嗜好，則被告對於該槍能射擊其他適合之
    子彈一節，豈有不知之理，其空言辯稱不知該槍具有殺傷力
    云云，亦難憑採。又被告於九十五年五月三十日當庭提出之
    彈匣一個，並非扣案槍枝所含之彈匣，有扣案槍枝一支 (
    含彈匣一個)、卷附之法務部調查局鑑定照片 (見本院卷第
    六六頁)及扣押物品清單一份 (見偵卷第六頁)可證，被告辯
    稱：庭呈彈匣一個即是扣案槍枝之彈匣，當初也有拿去送審
    ，但是警察歸還予伊云云，要無礙於扣案槍枝含有扣案彈匣
    一個之事實。
(三)被告如何因看見警方辦理自動報繳模擬槍查驗之公告，而於
    九十四年九月二十三日連同其他四支模擬槍、七十五發模擬
    槍子彈主動向臺中縣警察局霧峰分局報繳，而在犯罪未發覺
    前，向員警自首並報繳上開具有殺傷力之改造手槍一支，始
    為警查獲上情，扣得前開有殺傷力之改造手槍一支（槍枝管
    制編號：0000000000，含彈匣一個），業據被告
    供承屬實，復有卷附之職務報告 (見警卷第三頁)及扣案之
    改造手槍一支（槍枝管制編號：0000000000，含
    彈匣一個）足佐，亦可認定。此外，被告於審理中雖辯稱伊
    係自結婚當年 (核)即七十九年間開始持有扣案槍枝云云，
    惟既與其於警詢及偵查中所供八十一年間起開始持有等語不
    符，復無積極證據足認被告確自七十九年間起即持有扣案槍
    枝，應以其於警詢、偵查中所供自八十一年間起持有等語，
    為可採信，併此敘明。
(四)綜上所述，被告所辯尚難採信，本案事證明確，被告犯行堪
    以認定。
二、按未經許可寄藏、持有槍砲、彈藥等罪，其寄藏、持有之繼
    續，為行為之繼續，並非狀態之繼續，故一經寄藏、持有，
    其犯罪即告成立，但其完結，須繼續至寄藏、持有行為終了
    時為止，被告上開寄藏槍、彈之行為既係於查獲當日即九十
    四年九月二十三日始行終了，自應適用九十四年一月二十六
    日修正公布之槍砲彈藥刀械管制條例，尚不生新舊法比較之
    問題，先予敘明。是核被告所為，係犯槍砲彈藥刀械管制條
    例第八條第四項之未經許可，持有可發射子彈具有殺傷力之
    改造手槍罪。再按被告在犯罪未發覺之前，向該管公務員告
    知其犯罪，而不逃避接受裁判，即與刑法第六十二條規定之
    自首條件相符，不以言明白首並願受裁判為必要。即或自首
    後，嗣後又為與其初供不一致之陳述，甚至否認其有過失或
    犯罪，仍不能動搖其自首之效力 (最高法院七十三年度臺上
    字第六二九號、八十八年度臺上字第八七七號判決意旨參照
    )。又刑法第六十二條規定，對於未發覺之罪自首而受裁判
    者，減輕其刑。但有特別規定者，依其規定；又槍砲彈藥刀
    械管制條例第十八條第一項前段規定，犯本條例之罪自首，
    並報繳其持有之全部槍砲、彈藥、刀械者，減輕或免除其刑
    ，此為刑法第六十二條但書之特別規定，自應優先適用，是
    被告於有偵查犯罪職權之員警發覺其持有上開槍枝前，主動
    交出扣案槍枝，而自首並報繳其持有之全部槍枝，再斟酌被
    告犯罪後並未坦承有違反槍砲彈藥刀械管理條例犯行之態度
    ，認應適用槍砲彈藥刀械管制條例第十八條第一項前段規定
    ，減輕其刑。爰審酌被告前無犯罪紀錄，有臺灣高等法院被
    告前案紀錄表一份在卷可按，且有正當職業，育有九十五年
    四月出生之幼子，有其提出之職業證明、出生證明等件可證
    ，被告持有可發射子彈，具殺傷力之改造手槍一支，對社會
    治安雖有所危害，然未曾持槍犯案，及被告犯罪後主動報繳
    扣案槍枝，惟矢口否認有何違反槍砲彈藥刀械管制條例犯行
    之態度等一切情狀，量處如主文所示之刑，並就併科罰金部
    分依修正後刑法第四十二條第三項前段 (有關新舊法適用理
    由詳後述)諭知易服勞役之折算標準。再扣案仿COLT廠半自
    動手槍製造之遊戲類模擬槍枝移除槍管內阻鐵而成之可發射
    子彈具殺傷力之改造手槍一支（槍枝管制編號：00000
    00000，含彈匣一個），係屬違禁物，應依修正後刑法
    第三十八條第一項第一款規定予以宣告沒收。末查，被告前
    未曾受有期徒刑以上刑之宣告，有臺灣高等法院被告前案紀
    錄表一份在卷可憑，其經此罪刑宣告教訓，當知所警惕，信
    無再犯之虞，本院綜核各情，認前開刑之宣告以暫不執行為
    適當，爰並依修正後刑法第七十四條第一項第一款規定 (
    有關新舊法之適用理由詳後述)，諭知緩刑三年，以啟自新
    。
三、查，被告行為後，刑法第二條、第十一條、第四十二條，均
    於九十四年二月二日修正公布，並自九十五年七月一日起施
    行，且 (一)修正後刑法第二條第一項規定，已將新舊法律
    適用之「從新從輕」原則，改採「從舊從輕」原則，而此規
    定僅係規範行為後法律變更所生新舊法律比較適用之準據法
    ，並非實體刑罰法律，自不生行為後法律變更之比較適用之
    問題，應逕行適用新法第二條第一項之規定，為「從舊從輕
    」之比較。又修正後刑法第十一條係增訂刑法於其他法律有
    「保安處分」之規定者，亦適用之，亦無關犯罪行為可罰性
    之變更，亦應逕行適用新法第十一條之規定。（二）槍砲彈
    藥刀械管制條例第八條第四項之未經許可寄藏改造手槍罪，
    法定刑需併科新臺幣七百萬元以下罰金，據修正後刑法第三
    十三條第五款修正為：「主刑之種類如下：五、罰金：新臺
    幣一千元以上，以百元計算之」等規定，是依修正後之法律
    ，槍砲彈藥刀械管制條例第八條第四項之未經許可持有改造
    手槍罪所得科處之罰金刑最低為新臺幣一千元；然依被告行
    為時之刑罰法律，即修正前刑法第三十三條第五款規定之罰
    金最低額一元，該罪之罰金刑最低額為銀元一元，若換算為
    新臺幣，僅為新臺幣三元。因此，比較上述修正前、後之刑
    罰法律，自應以被告行為時關於併科罰金刑之法律較有利於
    被告。（三）被告於犯罪時之刑法第四十二條第二項前段規
    定：「易服勞役以一元以上三元以下折算一日」，又被告行
    為時之易服勞役折算標準，修正前罰金罰鍰提高標準條例第
    二條（現已刪除）規定，就其原定數額提高為一百倍折算一
    日，則本件被告行為時之易服勞役折算標準，最高應以銀元
    三百元折算一日，經折算為新臺幣後，應以新臺幣九百元折
    算為一日。惟九十五年七月一日修正公布施行之刑法第四十
    二條第三項前段規定：「易服勞役以新臺幣一仟元、二仟元
    或三仟元折算一日。」比較修正前後之易服勞役折算標準，
    以九十五年七月一日修正公布施行後之規定，較有利於被告
    ，則依刑法第二條第一項但書，應適用修正後刑法第四十二
    條第三項前段之規定，定其折算標準。（三）綜合上述各條
    文修正前、後之比較，揆諸最高法院決議及修正後刑法第二
    條第一項前段、但書規定之「從舊從輕」原則，因被告所犯
    ，雖依修正前刑法第三十三條第五款規定，其法定得予科處
    之罰金刑最低額度較低，但因本件未對被告併科予罰金最低
    刑，對被告不生實質之影響，而依修正後刑法第四十二條第
    三項前段規定，其易服勞役之折算標準較高，綜其全部罪刑
    之比較，本件自應一體適用被告行為後之法律，即修正後刑
    法之相關規定予以論處。再者，刑法第三十八條第三項修正
    前規定：「第一項第二款、第三款之物，以屬於『犯人』者
    為限，得沒收之。但有特別規定者，依其規定。」，修正後
    雖規定為：「第一項第二款、第三款之物，以屬於『犯罪行
    為人』者為限，得沒收之。但有特別規定者，依其規定。」
    ，惟此部分修正對被告而言本無有利、不利問題。且按沒收
    為從刑，與主刑有從屬關係，倘主刑與從刑均已修正，經依
    刑法第二條第一項就主刑比較結果，應適用最有利之修正後
    舊法時，依從刑附屬於主刑之原則，自不得就新舊法予以割
    裂適用，應一律適用修正後之舊法 (最高法院九十年度臺上
    字第四五二六號、一七三一號判決意旨參照)。又犯罪在新
    法施行前，新法施行後，緩刑之宣告，應適用新法第七十四
    條之規定 (最高法院九十五年第八次刑事庭會議決議意旨參
    照)，均併此敘明。
據上論斷，應依刑事訴訟法第二百九十九條第一項前段，槍砲彈
藥刀械管制條例第八條第四項、第十八條第一項前段，刑法第十
一條、第二條第一項、第四十二條第三項前段、第七十四條第一
項第一款，第三十八條第一項第一款，判決如主文。
中    華    民    國    95    年    9     月    20    日
                  刑事第十庭  審判長法  官  郭瑞祥
                                    法  官  黃炫中
                                    法  官  江奇峰
以上正本證明與原本無異。
如不服本判決，應於送達後十日內向本院提出上訴狀（須附繕本
），上訴於臺灣高等法院臺中分院。
                                    書記官  陳美年
中    華    民    國    95    年    9     月    20    日
附錄論罪科刑法條
槍砲彈藥刀械管制條例第八條第四項：
未經許可，持有、寄藏或意圖販賣而陳列第一項所列槍枝者，處
三年以上十年以下有期徒刑，併科新臺幣七百萬元以下罰金。


司法院資訊處製作；財團法人民間司法改革基金會備份。
